【裁判字號】    95,抗,142
【裁判日期】    950428
【裁判案由】    拍賣抵押物
【裁判全文】
臺灣臺中地方法院民事裁定               95年度抗字第142號
抗  告  人  甲○○
相  對  人  陳麗娟
上列當事人間聲請拍賣抵押物事件，抗告人對於中華民國95年3
月16日本院臺中簡易庭94年度拍字第328號裁定提起抗告，本院
合議庭裁定如下：
    主  文
抗告駁回。
抗告程序費用新臺幣壹仟元由抗告人負擔。
    理  由
一、按抵押權人於債權已屆清償期而未受清償者，得聲請法院拍
    賣抵押物，就其賣得價金而受清償，民法第873條第1項定有
    明文。又聲請拍賣抵押物，原屬非訟事件，只須其抵押權已
    經依法登記，且債權已屆清償期而未受清償，法院即應為准
    許拍賣之裁定。至於為拍賣程序基礎之私法上權利有瑕疵時
    ，應由爭執其權利之人提起訴訟，以資救濟，不得僅依抗告
    程序聲明其有爭執，並據為廢棄拍賣裁定之理由（最高法院
    49年臺抗字第244號及51年臺抗字第269號判例意旨參照）。
    是聲請拍賣抵押物事件，為裁定之法院僅就抵押權人所提出
    之債權憑證、抵押權設定契約書、他項權利證明書、土地暨
    建物登記謄本為形式上之審查，尚無從審酌屬於實體上法律
    關係之事由。
二、相對人主張：抗告人前以其所有如原審裁定附表所示之不動
    產，為第三人臺中商業銀行股份有限公司（以下簡稱臺中商
    銀）設定本金最高限額新臺幣（下同） 4,800,000元之抵押
    權，擔保臺中商銀對於債務人沈顯堂之債權，臺中商銀嗣於
    民國94年9月8日將上開抵押權及債權移轉與相對人，亦經登
    記在案，且該抵押債權已依約視同屆至清償期，惟沈顯堂迄
    未清償，爰依民法第873條第1項之規定，聲請裁定拍賣抵押
    物等情，業據其於原審提出土地及建物登記謄本、他項權利
    移轉變更契約書、他項權利證明書、抵押權設定契約書、放
    款借據、債權及抵押權讓與證明書為證，經原審審查其形式
    要件業已具備，裁定准許拍賣抵押物，即無不合。
三、抗告意旨雖以：抗告人係受債務人即其小叔沈顯堂之邀，為
    沈顯堂向第三人臺中商銀之借款擔任連帶保證人，並提供抗
    告人所有如原審裁定附表所示之不動產設定抵押權作為擔保
    ，嗣因沈顯堂無法清償上開借款債務，並於94年 4月間告知
    抗告人，其已商得相對人同意代為清償債務，其將於相對人
    清償後，另覓遠東銀行辦理貸款等語，抗告人不疑有他，即
    將上開不動產之所有權狀及印章交付沈顯堂，由沈顯堂轉交
    相對人辦理。嗣遠東銀行因抗告人曾有退票紀錄而未接受沈
    顯堂之貸款申請，沈顯堂告知抗告人將再尋找其他銀行申辦
    貸款，抗告人因信任沈顯堂為其親戚，故一直未要求取回上
    開不動產之所有權狀及印章，不料沈顯堂及相對人竟未得抗
    告人之同意，即擅自將上開不動產設定抵押權予相對人，然
    抗告人與相對人間實無設定抵押權之合意存在，相對人主張
    之抵押權登記實屬偽造，為此提起抗告，求為廢棄原裁定等
    語，惟核其內容，係屬相對人對上開不動產是否享有抵押權
    之實體上爭執，應由抗告人另行提起訴訟以資解決，本件非
    訟事件抗告程序，無從加以審究。是相對人實行系爭抵押權
    之形式要件既已具備，仍應為准許拍賣抵押物之裁定，原裁
    定並無違誤，抗告意旨請求廢棄原裁定，為無理由，應予駁
    回。
四、據上論結，本件抗告為無理由，依非訟事件法第46條、第21
    條第2項、第24條第1項，民事訴訟法第495條之1第1項、第
    449條第1項、第78條，裁定如主文。
中    華    民    國    95    年     4    月    28    日
                  民事庭第一庭  審判長法  官  張惠立
                                      法  官  王永春
                                      法  官  鍾啟煒
正本係照原本作成。
如不服本裁定，僅得於收受本裁定正本送達後10日內，以適用法
規顯有錯誤為理由，向本院提出再抗告狀（須附繕本一份及繳納
再抗告裁判費新臺幣1,000元），經本院許可後始可再抗告，前
項許可，以原裁定所涉及之法律見解具有原則上重要性者為限。
中    華    民    國    95    年     4    月    28    日
                                      書記官  林素妃


司法院資訊處製作；財團法人民間司法改革基金會備份。
